臺灣苗栗地方法院民事簡易判決
111年度苗簡字第131號
原      告  劉又嘉  

被      告  朱秋芳  

訴訟代理人  范睿樺  
上列當事人間侵權行為損害賠償事件，本院於民國111年4月28日
言詞辯論終結，判決如下：
    主      文
一、被告應給付原告新臺幣72,981元，及自民國110年12月23日
    起至清償日止，按年息5％計算之利息。
二、原告其餘之訴駁回。
三、訴訟費用由被告負擔9％，餘由原告負擔。
四、本判決第一項得假執行。
    事實及理由
一、按訴狀送達後，原告不得將原訴變更或追加他訴，但請求之
    基礎事實同一者、擴張或減縮應受判決事項之聲明者，不在
    此限，民事訴訟法第255條第1項第2、3款定有明文。本件原
    告起訴時，原請求被告給付新臺幣（下同）790,154元，及
    自起訴狀繕本送達日起至清償日止，按年息5％計算之利息。
    嗣於訴訟進行中，原告本於同一侵權行為事實，將其請求之
    金額變更如後述原告主張項下所示（見卷178頁），經核合
    於前開規定，應予准許。
二、原告主張：被告於民國109年6月25日18時6分許，駕駛車牌
    號碼000-0000號自用小客車，沿苗栗縣苗栗市橫車路由西往
    東方向行駛，途經該路段與橫車路332巷無號誌之交岔路口
    處時，本應注意車前狀況並隨時採取必要之安全措施，及行
    經無號誌之交岔路口應減速慢行，作隨時停車之準備，而當
    時並無不能注意之情事，竟疏未注意，即貿然通過前揭交岔
    路口，適原告騎乘車牌號碼000-000號普通重型機車（下稱
    系爭機車），沿橫車路332巷由北往南方向行駛，至前揭交
    岔路口欲左轉進入被告行進之車道，因避煞不及，兩車發生
    碰撞，致原告人、車倒地，受有右側足部擦挫傷、右側小腳
    趾擦傷、右側腕部擦傷、左側膝部擦挫傷、右側足背擦傷合
    併感染及右側足背蜂窩性組織炎暨肥厚性疤痕等傷害（下稱
    系爭傷害）。爰依侵權行為之法律關係，請求被告賠償醫療
    費用新臺幣（下同）16,284元、就醫交通費14,400元、醫療
    用品費267元、機車修理費2,900元、看護費39,600元（每日
    1,200元×33日）、營養品費227,000元、無法工作之薪資損
    失45,000元、疤痕修復費用378,000元及精神慰撫金10萬元
    ，合計823,451元等語。並聲明：被告應給付原告823,451元
    ，及自起訴狀繕本送達之翌日起至清償日止，按年息5％計算
    之利息。
三、被告則以：對於原告請求之醫療費用16,284元、就醫交通費
    14,400元、醫療用品費267元及薪資損失45,000元均不爭執
    ；機車修理費則應扣除零件折舊。又原告之傷勢應無專人看
    護之必要，惟如認有看護必要，同意以每日1,200元計算。
    另原告主張之營養品費用非屬必要支出，疤痕修復費用亦無
    實際支出單據，精神慰撫金則請法院依法審酌。此外，被告
    就本件車禍之發生僅為肇事次因，應僅負3成之責任等語為
    辯。並聲明：原告之訴駁回。
四、本院之判斷：
　㈠按汽車行至無號誌之交岔路口，支線道車應暫停讓幹線道車
    先行。未設標誌、標線或號誌劃分幹、支線道者，少線道車
    應暫停讓多線道車先行；車道數相同時，轉彎車應暫停讓直
    行車先行；同為直行車或轉彎車者，左方車應暫停讓右方車
    先行；又行經無號誌之交岔路口時，應減速慢行，作隨時停
    車之準備；另汽車行駛時，駕駛人應注意車前狀況及兩車並
    行之間隔，並隨時採取必要之安全措施，道路交通安全規則
    第102條第1項第2款、第93條第1項第2款、第94條第3項分別
    定有明文。本件原告主張之上開車禍發生經過，及其因此受
    有系爭傷害等情，為被告所不爭執，被告並因上開過失行為
    經本院110年度苗交簡字第250號刑事判決認其犯過失傷害罪
    ，處拘役20日確定（下稱系爭刑案），有前揭刑事判決在卷
    可稽（見卷第53-57頁），復經本院調閱上開刑事案卷核明
    無訛，堪信原告之主張為真實。依系爭刑案卷所附道路交通
    事故現場圖、現場照片及行車記錄器影像截圖（見偵查卷第
    11-18頁）可知，兩造駕駛之汽、機車在無號誌交岔路口發
    生碰撞，車禍發生時，被告係沿橫車路由西往東方向直行，
    原告則沿橫車路332巷由北往南左轉進入被告行進之車道，
    該處未設標誌、標線或號誌劃分幹、支線道，且兩造行車方
    向之車道數相同，則原告為轉彎車，應暫停讓被告之直行車
    先行。而原告疏未注意車前狀況及暫停讓被告駕駛之直行車
    先行，被告亦疏未注意車前狀況及減速慢行作隨時停車之準
    備，兩車因而發生碰撞，堪認兩造就本件車禍之發生均有過
    失。本院衡酌雙方過失行為所造成損害原因力之強弱，及雙
    方過失之輕重，認被告對於本件事故之發生應負30％之過失
    責任，原告則應負70％之過失責任。
　㈡次按因故意或過失，不法侵害他人之權利者，負損害賠償責
    任；不法侵害他人之身體或健康者，對於被害人因此喪失或
    減少勞動能力，或增加生活上之需要時，應負損害賠償責任
    ；不法侵害他人之身體、健康者，被害人雖非財產上之損害
    ，亦得請求賠償相當之金額；不法毀損他人之物者，被害人
    得請求賠償其物因毀損所減少之價額，民法第184條第1項前
    段、第193條第1項、第195條第1項前段、第196條分別定有
    明文。本件被告之駕駛行為既有前述過失，致原告受有體傷
    及車損，原告依上開規定請求被告負損害賠償責任，自屬有
    據。茲就其請求之項目及金額審酌如下：
　⒈原告主張其因系爭傷害，支出醫療費用16,284元、就醫交通
    費14,400元、醫療用品費267元，且因1個月無法工作，受有
    薪資損失45,000元等情，業據提出診斷證明書、醫療費用收
    據、醫療用品費統一發票、計程車車資證明、薪資轉帳存摺
    影本等件為證（見卷第21-35頁、第77-95頁、第119-140頁
    ），且為被告所不爭執，堪認屬實。
　⒉機車維修費：
　　原告請求機車維修費2,900元（含零件2,150元、工資750元
    ），係提出車主官明賢出具之請求權讓與同意書、系爭機車
    行車執照、宏揚車業行之估價單及收據為憑（見卷第169-17
    1頁）；惟請求賠償物被毀損所減少之價值，得以修復費用
    為估定標準，但以必要者為限，例如修理材料費以新品換舊
    品應予折舊（最高法院77年第9次民事庭會議決議參照）。
    查系爭機車為95年11月出廠，至事故發生即受損之109年6月
    25日止，已使用逾13年，依上開說明，以新品換舊品而更換
    之零件，即應予折舊。而依行政院所頒「固定資產耐用年數
    表」及「固定資產折舊率表」，機車之耐用年數為3年，採
    定率遞減法計算，每年應折舊1000分之536，其最後1年之折
    舊額加歷年折舊累計額，其總和不得超過該資產成本原額之
    10分之9，故逾耐用年數之機車，仍有相當於新品資產成本1
    0％之殘值。系爭機車既已逾耐用年數，其零件費用2,150元
    扣除折舊額後，僅能就其中10％之殘值即215元認為係必要費
    用，加計工資750元後，合計必要之修復費用為965元，逾此
    範圍，即非可採。
　⒊看護費用：
　　原告主張其因腳部傷口腫大無法行走，需專人看護33日，由
    其母親照顧生活起居等情，雖為被告所否認。然查，原告因
    系爭傷害經急診及多次回診追蹤治療，經醫師診斷仍有行動
    困難，需專人照顧1個月等情，有衛生福利部苗栗醫院111年
    1月3日診斷證明書在卷可參（見卷第77頁），堪認原告得請
    求之看護費日數應為1個月即30日。又因親屬受傷，而由親
    屬代為照顧被害人之起居，固係基於親情，但親屬看護所付
    出之勞力，並非不能評價為金錢，只因兩者身分關係密切而
    免除支付義務，此種親屬基於身分關係之恩惠，自不能加惠
    於加害人。故由親屬看護時，雖無現實看護費之支付，但應
    衡量及比照僱用職業護士看護情形，認被害人受有相當於看
    護費之損害，得向加害人請求賠償，較符公平正義原則（最
    高法院88年度台上字第1827號判決意旨參照）。本件原告之
    傷勢既有看護之必要，原告主張看護費用以每日1,200元計
    算，該數額未高於目前職業看護之收費行情，且為被告所同
    意，應屬可採。從而，原告得請求之看護費用，合計為36,0
    00元（計算式：30日×1,200元＝36,000元）。
　⒋營養品費用：
　　原告主張其為加速復原，需加強營養或額外補充營養品，而
    支出營養品費227,000元等情，為被告所否認。查依原告所
    提之診斷證明書，其醫囑均無記載原告除一般日常飲食外，
    需額外補充何種營養或服用營養品，自難認前揭營養品費用
    支出有醫療上之必要，而原告就前揭費用之必要性復未提出
    其他證據證明，此部分請求不應准許。
  ⒌疤痕修復費用：　　
　  原告因本件車禍所受傷害，經治療後，右側足背仍留有肥厚
    性疤痕11.5×4.0公分，又疤痕整形手術每公分約需4,000元
    至6,000元，雷射去除疤痕色素沉著每平方公分約需500至1,
    000元，去除疤痕可能需多次手術及治療等情，業據原告提
    出衛生福利部苗栗醫院診斷證明書為證（見卷第77、123頁
    ），足見原告所受系爭傷害，為回復原狀，確有進行疤痕修
    復手術之必要。而將來之醫藥費，衹要係維持傷害後身體或
    健康之必要支出，被害人均得請求加害人賠償，非以被害人
    已實際支出者為限（最高法院82年度台上字第681號判決參
    照），是原告預先請求後續治療所需之疤痕修復費用，尚非
    法所不許。本院審酌原告之疤痕範圍為11.5×4.0公分，因尚
    未實際進行治療，無法視其恢復狀況及治療效果評估所需手
    術次數，故以1次計算，並以前述疤痕整形費用平均每公分5
    ,000元、雷射去除疤痕色素沉著費用平均每平方公分750元
    計算，認原告請求之疤痕修復費用以264,500元為適當【計
    算式：11.5×4.0公分×（5,000元＋750元）＝264,500元】。至
    原告另稱有疤痕修復貼片56,000元費用部分(見卷第113頁)
    ，未據原告舉證以實其說，此部分請求不予准許。
　⒍精神慰撫金：
　　按非財產上損害之慰撫金數額，究竟若干為適當，應斟酌兩
    造身分、地位、經濟狀況、加害程度及其他各種情形，俾為
    審判之依據（最高法院86年度台上字第511號、第3537號判
    決參照）。原告因本件車禍受有系爭傷害，且併發感染多次
    回診治療，後續尚須進行除疤手術，須承受身體之疼痛與不
    適，堪認精神上亦受有相當程度之痛苦。又原告學歷為碩士
    肄業，事故發生時在美商公司上班，每月薪資約45,200元，
    其後從事保險工作，每月收入不固定，108年申報所得為29,
    560元，109年無申報所得，名下無財產；被告學歷為專科畢
    業，擔任補教老師，108年申報所得為434,344元、109年申
    報所得為423,090元，名下有1輛汽車等情，分別經原告於本
    院審理時及被告於刑事案件中陳述明確，並有兩造之稅務電
    子閘門財產所得調件明細表在卷可參（見卷第53、180頁及
    證物袋）。本院斟酌兩造前開教育程度、身分、地位、經濟
    狀況，並考量被告過失情節及原告傷勢輕重程度，認原告請
    求精神慰撫金10萬元尚屬過高，應以6萬元為適當。
　⒎基上，原告得請求之損害賠償分別為醫療費用16,284元、就
    醫交通費14,400元、醫療用品費267元、薪資損失45,000元
    、機車維修費965元、看護費用36,000元、疤痕修復費用264
    ,500元、精神慰撫金6萬元，合計437,416元。
  ㈢再按損害之發生或擴大，被害人與有過失者，法院得減輕賠
    償金額，或免除之，民法第217條第1項定有明文。法院對於
    賠償金額減至何程度，抑為完全免除，雖有裁量之自由，但
    應斟酌雙方原因力之強弱與過失之輕重定之（最高法院97年
    度台上字第871號判決意旨參照）。本件兩造對於車禍事故
    之發生均有過失，其中被告應負30％之過失責任，業如前述
    。準此，就原告應負過失責任部分，應減輕被告之賠償金額
    ，故原告得請求被告賠償之金額應為131,225元（計算式：4
    37,416元×30％＝131,225元，元以下四捨五入）。
五、又保險人依本法規定所為之保險給付，視為被保險人損害賠
    償金額之一部分；被保險人受賠償請求時，得扣除之，強制
    汽車責任保險法第32條定有明文。前開規定扣除已領取之強
    制汽車責任保險給付，乃係損害賠償金額算定後之最終全額
    扣除（最高法院97年度台上字第261 號判決意旨參照）。查
    原告因本件車禍受傷，已領取強制汽車責任保險理賠58,244
    元，此為兩造所不爭執（見卷第179頁），依前開規定，該
    保險金既視為被保險人即被告損害賠償金額之一部，即應自
    原告請求賠償之金額扣除。而原告得請求被告賠償之金額原
    為131,225元，已如前述，扣除上開58,244元之保險給付後
    ，原告得請求被告賠償之金額應為72,981元。
六、綜上所述，原告依侵權行為之法律關係，請求被告給付72,9
    81元，及自起訴狀繕本送達之翌日即110年12月23日（見卷
    第63頁）起至清償日止，按年息5％計算之遲延利息，為有理
    由，應予准許；逾此範圍之請求，則屬無據，應予駁回。
七、本件原告勝訴部分，係就民事訴訟法第427條第2項訴訟適用
    簡易程序所為被告敗訴之判決，依民事訴訟法第389條第1項
    第3款規定，應依職權宣告假執行。
八、本件事證已臻明確，兩造其餘攻擊防禦方法及所提證據，經
    審酌後，於判決結果無影響，爰不一一論列，附此敘明。
九、訴訟費用負擔之依據：民事訴訟法第79條。
中　　華　　民　　國　　111 　年　　5 　　月　　26　　日
                  苗栗簡易庭  法　官　顏苾涵
以上正本係照原本作成。
如對本判決上訴，須於判決送達後20日內向本院提出上訴狀。如
委任律師提起上訴者，應一併繳納上訴審裁判費。
中　　華　　民　　國　　111 　年　　5 　　月　　26　　日
                              書記官　楊慧萍